【裁判字號】    99,簡上,29
【裁判日期】    990325
【裁判案由】    詐欺
【裁判全文】
臺灣桃園地方法院刑事判決              99年度簡上字第29號
上  訴  人
即  被  告  乙○○
上列上訴人即被告因詐欺案件，不服本院於民國98年11月5 日所
為之九十八年度桃簡字第三○一七號第一審簡易判決（聲請簡易
判決處刑案號：九十八年度偵字第一七八三○號），提起上訴，
本院管轄第二審合議庭判決如下：
    主  文
上訴駁回。
    事  實
一、乙○○可預見提供金融機構帳戶之存摺、提款卡及密碼予真
    實姓名年籍不詳之人使用，可能幫助不詳犯罪集團作為犯罪
    行為之工具，竟不違其本意而基於幫助詐欺之不確定故意，
    於民國98年3 月17日前某日，在某不詳地點，將其向玉山商
    業銀行北新分行申辦之0000000000000 號帳戶之提款卡及密
    碼，交付予真實姓名年籍不詳之成年人，藉此幫助該成年人
    與其所屬之詐欺集團成員使用。嗣該詐欺集團成年成員共同
    意圖為自己不法之所有，於98年3 月17日晚間10時29分前某
    時，由某真實姓名年籍不詳之詐騙集團成年成員撥打電話與
    甲○○聯繫，佯以其先前在網路購物時，因銀行作業疏失，
    致其已一次付清之款項誤設為分期付款，需依指示至自動櫃
    員機操作更改云云，致甲○○因而陷於錯誤，於98年3 月17
    日晚間10時29分許，將新臺幣（下同）二萬九千九百九十九
    元匯入上開帳戶後，旋遭提領一空。嗣甲○○察覺有異，報
    警後循線查獲上情。
二、案經臺北市政府警察局新店分局報請臺灣臺北地方法院檢察
    署檢察官呈請臺灣高等法院檢察署檢察長令轉臺灣桃園地方
    法院檢察署檢察官偵查後聲請簡易判決處刑。
    理  由
一、本案所引用之供述及非供述證據，經本院依法踐行調查證據
    程序，檢察官、被告均不爭執各該證據之證據能力，且亦查
    無依法應排除其證據能力之情形，是後述所引用證據之證據
    能力均無疑義，先予敘明。
二、訊據被告乙○○固坦承有申辦上開帳戶，惟矢口否認有幫助
    詐欺之犯行，辯稱：伊到便利商店之自動櫃員機操作該帳戶
    提款卡，查詢帳戶餘額時，可能被人看到密碼，並在離開該
    便利商店門口時，與人擦身而過致遭該人竊去提款卡云云。
    經查：
（一）證人即被害人甲○○就其於上開時、地，遭詐騙集團成員
      以事實欄所載事由行騙，致其陷於錯誤，而將二萬九千九
      百九十九元之款項，匯入被告所申設之上開帳戶乙情，於
      警詢時指訴歷歷（見臺灣臺北地方法院檢察署九十八年度
      偵字第一一七三七號卷第8至9頁），並有被害人甲○○提
      供之匯款單據、玉山商業銀行提供之被告開戶紀錄與客戶
      交易明細表在卷可稽（見臺灣臺北地方法院檢察署九十八
      年度偵字第一一七三七號卷第17頁、第20至44頁），且依
      前述客戶交易明細表所示，被害人甲○○所匯入之款項，
      於匯入後旋即遭人提領一空，是被告申辦之上開帳戶確已
      供詐騙集團作為實施詐欺被害人甲○○財物犯行之用，殆
      無疑義。
（二）被告雖以上開情詞置辯，惟查，被告於警詢、偵查及原審
      判決前均辯稱：該帳戶之提款卡係遺失云云（臺灣臺北地
      方法院檢察署九十八年度偵字第一一七三七號卷第6 頁、
      第60頁，臺灣桃園地方法院檢察署九十八年度偵字第一七
      八三○號卷第5至6頁，原審卷第6 頁），於原審判決後始
      改稱遭竊云云（見本院卷第25頁），其前後所辯不一，已
      難遽信。況被告對其提款卡密碼既未一併遺失，又非以其
      生日或其他易遭破解之數字做為密碼使用，何以該詐欺集
      團仍能知悉被告所設定之密碼進而使用該提款卡乙節，於
      本院行準備程序時先供稱：因其在操作提款機時，扒手從
      旁看到其密碼，然後才偷走提款卡云云（見本院卷第25頁
      ），惟其於本院審理時則改稱：我在便利商店內使用自動
      櫃員機時，店內的部分沒有人，但不確定店外是否有人云
      云（見本院卷第46頁），其前後辯解尚非一致，所辯已難
      逕予採信。且以現今自動櫃員機設備多有防窺設計，旁人
      如非站在被告身旁，實難窺得其操作之密碼，況如有陌生
      人隔著玻璃站在被告身旁，被告應能發現其舉止有異並小
      心操作自動櫃員機，以防止密碼外洩。然依被告所述，其
      可以確定便利商店內沒有其他人，而店外如有人欲隔著玻
      璃窺視被告操作自動櫃員機之密碼時，又需緊靠玻璃，則
      被告應能發現有異而防止密碼遭窺，惟被告竟於本院審理
      時對本院質之：是否擔心密碼遭人偷窺時，供稱：還好；
      比較不會去注意這些云云（見本院卷第46頁），顯與常情
      不符，自難採信。再詐欺集團成員既有意利用帳戶作為取
      得詐騙款項之工具，為確保能順利取得所詐騙之財物，避
      免因不知情之帳戶所有人突然辦理掛失以凍結帳戶，或知
      情之帳戶所有人以辦理補發提款卡及變更密碼之方式，將
      帳戶內存款提領一空，致其等無法繼續使用該帳戶或已轉
      入該帳戶之款項因而無法提領，甚至化為烏有，故詐欺集
      團成員自不敢冒險使用其等不能控制之帳戶做為詐財之工
      具。是以，
      本件詐欺集團既能使用上開帳戶，應係由被告交付提款卡
      及密碼，並同意使用，且承諾於一定期間內不申請掛失止
      付，該詐欺集團成員始敢持之做為詐欺之工具。因之，被
      告雖辯稱其帳戶之提款卡係因遭竊或遺失而遭人不法使用
      云云，均與常情有違，要難採信。
（三）又金融帳戶為個人理財工具，亦事關財產權益之保障，其
      與存戶之提款卡及密碼結合，其專屬性、私密性更形提高
      ，自有妥為保管之必要。且近年來各種詐欺犯罪類型層出
      不窮，為掩飾不法行徑，避免執法人員循線查緝，詐騙集
      團多利用人頭帳戶作為犯罪所得金額存、提款之用，已廣
      為媒體所披露，並為政府宣導之重點，故個人之金融帳戶
      如落入不明人士手中，極易被利用為與財產犯罪有關之犯
      罪工具，亦為一般人生活上所應有之認識，被告既已成年
      ，衡情應可懷疑並預見其帳戶之提款卡及密碼等資料如遭
      他人取得，可能供詐騙集團成員用以詐使他人將款項匯入
      後，再加以提領之用。依卷內事證，雖無證據證明被告知
      悉詐騙被害人之詐欺集團成員如何犯罪，或被告與該詐欺
      集團成員間有何共同正犯關係，惟被告既得預見上開帳戶
      之提款卡及密碼等資料交予他人，可能遭詐欺集團成員利
      用作為提領不法詐騙款項之用，且不違背其本意，被告自
      有幫助詐欺取財之不確定故意甚明。
（四）綜上所述，被告所辯僅係飾卸之詞，要無足採，本件事證
      明確，被告犯行堪以認定，應依法論科。
三、按刑法上之幫助犯，係對於犯罪與正犯有共同之認識，而以
    幫助之意思，對於正犯資以助力，而未參與實施犯罪之行為
    者而言（最高法院七十五年度台上字第一五○九號、八十八
    年度台上字第一二七○號判決意旨參照），故如未參與實施
    犯罪構成要件之行為，且係出於幫助之意思提供助力，即屬
    幫助犯，而非共同正犯。本件被告提供上開帳戶之提款卡及
    密碼予真實姓名年籍不詳之詐欺集團成年成員，使該詐騙集
    團成員得施用詐術令被害人陷於錯誤，因而匯款至上開帳戶
    內，是被告所為係參與詐欺罪構成要件以外之行為，且在無
    證據證明被告係以正犯而非以幫助犯之犯意參與犯罪之情形
    下，應認被告所為係幫助犯而非正犯行為。是核被告所為，
    係犯刑法第三十條第一項前段、第三百三十九條第一項之幫
    助詐欺取財罪。又被告以幫助之意思，參與構成要件以外之
    行為，為幫助犯，爰依刑法第三十條第二項規定，按正犯之
    刑減輕之。另被告交付予該詐欺集團成員之上開帳戶提款卡
    ，雖係供本件犯罪所用，惟並未扣案，且無證據證明該等物
    尚存在，是該等物品即不予宣告沒收，併予敘明。原審以被
    告犯罪事證明確，適用刑法第三十條第一項前段、第二項、
    第三百三十九條第一項、第四十一條第一項前段，刑法施行
    法第一條之一第一項、第二項前段，及審酌被告提供上開帳
    戶之提款卡及密碼（原審判決贅載存摺），幫助詐騙集團成
    員使渠等方便行騙財物，助長詐騙集團詐財歪風，增加查緝
    困難，危害財產安全及社會秩序之穩定，被害人所受損害，
    犯罪情節及所生危害，被告犯後飾詞狡辯未具悔意之態度等
    一切情狀，量處有期徒刑三月，並諭知易科罰金以一千元折
    算一日，核其認事用法均無不合，量刑亦無不當，本件被告
    以上開帳戶可能遭竊而否認犯罪為由，提起上訴，核無理由
    ，應予駁回。
據上論斷，應依刑事訴訟法第四百五十五條之一第一項、第三項
、第三百六十八條，判決如主文。
本案經檢察官馮浩庭到庭執行職務。
中    華    民    國    99    年    3     月    25    日
                  刑事第十二庭審判長法  官  魏于傑
                                    法  官  許雅婷
                                    法  官  李文娟
不得上訴。
以上正本證明與原本無異。
                                    書記官  蕭秀蓉
中    華    民    國    99    年    3     月    25    日
附錄本案論罪科刑法條全文：
刑法第三百三十九條第一項

司法院資訊處製作；財團法人民間司法改革基金會備份。
